臺北高等行政法院裁定
　　　　　　　　　　　　　　　　 93年度訴更一字第00197號
原　　　告　美商‧普司通生物醫藥技術公司（Princeton BioM
　　　　　　editech C.
代　表　人　甲○○
　　　　　　送達代收人　乙○○.
被　　　告　經濟部智慧財產局
代　表　人　蔡練生（局長）住同上
訴訟代理人　丁○○
參　加　人　丙○○
上列當事人間因發明專利舉發事件，原告不服經濟部中華民國90
年9月13日經（90）訴字第09006322330號訴願決定，提起行政訴
訟，經最高行政法院發回更審。本院裁定如下：
　　主  文
原告之訴駁回。
第一審及發回前第二審訴訟費用由原告負擔。
　　理  由
一、按當事人提起行政訴訟之目的，在於請求行政法院對其爭執
    之行政處分或公法上法律關係為本案判決，而行政法院為本
    案判決，其前提須原告提起之訴，具備一定之訴訟要件，且
    其請求之內容有利用行政訴訟制度解決之實效性與必要性始
    足當之。如原告縱取得行政法院之勝訴判決，對其並無實益
    ，或其法律上之地位並不能改變，此種無用的法律保護，亦
    屬無訴訟利益。原告提起之訴，如不具備訴訟要件或欠缺訴
    訟利益時，行政法院即不得為本案判決，而應依行政訴訟法
    第107條第1項之規定，以裁定駁回之。
二、本件原告起訴意旨略以：原告於民國（下同）79年8月1日以
    「免疫測定裝置及物件」向被告前身即經濟部中央標準局（
    88年1月26日改制為經濟部智慧財產局）申請發明專利，經
    編訂為第00000000號審查，准予專利，並於公告期間後，發
    給發明第20944號專利證書（下稱系爭案），參加人於85年6
    月27日向經濟部中央標準局提出舉發（N03），經經濟部中
    央標準局於87年7月16日（87）台專（玖）02021字第123573
    號專利舉發審定書審定舉發不成立，參加人不服，提起訴願
    ，經濟部以88年7月7日經（88）訴字第88633134號訴願決定
    書撤銷原處分，復經被告重新審查，於89年5月26日（89）
    智專3（4）01027字第08989000920號專利舉發審定書為舉發
    成立之處分（下稱系爭舉發成立處分），原告不服，提起訴
    願，經經濟部90年9月13日經（90）訴字第09006322330號訴
    願決定書（下稱系爭訴願決定）駁回，遂向本院提起行政訴
    訟，嗣經本院於92年2月13日以90年度訴字第6406號判決駁
    回原告之訴，原告不服提起上訴，惟經最高行政法院於93年
    7 月16日以93年度判字第921號判決廢棄原判決發回本院審
    理云云。
三、查系爭案另經訴外人珩陞行股份有限公司（下稱珩陞行公司
    ）向經濟部中央標準局提出舉發（N02），經經濟部中央標
    準局於86年3月19日（86）台專（捌）01046字第110309號專
    利舉發審定書審定舉發不成立，珩陞行公司不服，提起訴願
    ，經濟部以86年8月4日經（86）訴字第86609066號訴願決定
    書撤銷原處分，復經經濟部中央標準局重新審查，於87年3
    月31日（87）台專（判）01019字第110309號專利舉發審定
    書仍為舉發不成立之處分，珩陞行公司不服，提起訴願，經
    濟部復於88年5月28日以經（88）訴字第88632492號訴願決
    定書再撤銷原處分，案經被告審查於89年5月26日（89）智
    專3（4）01055字第08989000919號專利舉發審定書為舉發成
    立之處分，原告不服，提起訴願，經經濟部90年8月6日經（
    90）訴字第09006318040號訴願決定書決定駁回，遂向本院
    提起行政訴訟，經本院於92年7月17日以90年度訴字第5848
    號判決駁回原告之訴，未據原告提起上訴，於92年8月21日
    確定，業經本院調閱上開事件卷宗核屬無誤。是系爭案業經
    舉發成立撤銷專利權確定在案，本件原告請求撤銷系爭訴願
    決定及舉發成立處分，縱使獲得勝訴判決，亦無法回復系爭
    案發明專利權之效力，故此勝訴判決對原告並無實益，揆諸
    前開說明，本件原告已無訴之利益，本院不能對之為實體上
    之判決，其起訴欠缺實體裁判要件，應以裁定駁回。
四、依行政訴訟法第107條第1項第10款、第104條、民事訴訟法
    第95條、第78條，裁定如主文。
中　　華　　民　　國　　94　　年　　7　　 月　　25　　日
                  第三庭審判長法  官　王　立　杰
                              法  官　黃　本　仁
                              法  官　王　碧　芳
上列正本係照原本做成。
如不服本裁定，應於送達後10日內，向本院提出抗告狀（須按他
造人數附繕本）。
中　　華　　民　　國　　94　　年　 　7　　月　 25  　 日
                                法院書記官 鄭 聚 恩
